臺灣臺中地方法院刑事判決　　　　　　　　　　　　　九十一年度訴字第七六一號
　　公　訴　人　臺灣台中地方法院檢察署檢察官
　　被　　　告　甲○○
右列被告因違反著作權法案件，經檢察官提起公訴（九十一年度偵字第二七七七號）
，本院判決如左：
    主  文
甲○○共同以明知為侵害著作權之物而意圖營利而交付之方法，侵害他人之著作權為
常業，處有期徒刑壹年貳月。緩刑肆年。
扣案之如附表所示之盜版光碟片共計肆佰玖拾陸片，均沒收。
    事  實
一、甲○○明知如附表所示影音光碟片分別係美商迪士尼企業股份有限公司（以下簡
    稱迪士尼公司）等如附表權利人欄所示公司所享有著作財產權之著作物，竟仍與
    姓名年籍均不詳，綽號「阿忠」之成年男子共同基於意圖營利而交付之方法侵害
    他人之著作權之常業犯意聯絡，自民國（下同）九十一年一月十五日起，以每日
    新台幣（下同）五百元之價格，受僱於前揭綽號「阿忠」之男子，由「阿忠」提
    供前開影片之盜版影音光碟片，在台中市○○區○○路與大墩七街口夜市，擺設
    攤位陳列上開光碟片，以每片一百元之價格販售與不特定人牟利，並恃該販賣所
    得維生，以之為常業。嗣於九十一年一月二十九日晚上七時二十分許，為警在上
    址夜市當場查獲，並扣得未及賣出如附表所示之盜版影音光碟片五百二十四片（
    其中二十八片未據告訴）。
二、案經附表所示著作財產權人訴由台中市警察局第四分局報請臺灣臺中地方法院檢
    察署檢察官偵查起訴。
    理  由
一、訊據被告甲○○固不否認於右揭時地為警查獲，惟矢口否認有何販賣盜版影音光
    碟片並恃以維生之犯行，辯稱：伊只是以每日五百元之價格受僱於在網路上認識
    ，綽號為「阿忠」之成年男子在夜市搭設販賣光碟片之鐵架，被查獲之當天伊是
    從傍晚五、六點左右開始搭設鐵架，並沒有受僱於「阿忠」販賣盜版影音光碟片
    ；之前於警訊、偵查之所以會承認乃是因為當天精神狀況不太好，縱阿忠他們真
    正要僱人販賣盜版影音光碟，也不會找上已成年之伊才對云云。經查：
  (一)被告右揭犯行，業據其於警訊、偵查時坦承不諱，並據證人即台中市警察局第四
    分局南屯派出所巡佐李鍠森到庭證述在卷，復有扣案之盜版影音光碟片五百二十
    四片、台中市警查局第四分局臨檢紀錄表一份及扣獲之盜版影音光碟片相片一張
    在卷可稽。
  (二)次查，被告於遭查獲之當日（九十一年一月二十九日）晚間，即拒絕接受夜間訊
    問；嗣於翌日上午八時十五分左右，始表示精神狀況良好而接受訊問，並當場坦
    承因景氣不好，工作不易找尋，遂以每日五百元之代價受「阿忠」之雇用而在台
    中市○○路與大墩七街夜市內擺攤販賣盜版影音光碟片，並於接受臺灣台中地方
    法院檢察署檢察官訊問時坦承右揭犯行，同時自承約自案發兩週前開始受僱於「
    阿忠」，在台中市各地夜市從事右揭販賣行為等語，有警訊、偵查筆錄在卷可查
    。另被告於本院九十一年五月八日審理時自承：「（問：為何警訊時承認你有販
    賣？）我當時聽說只要承認，就可以很快出來，所以當初基於這樣的考慮才會在
    警局承認我有販賣。」等語，倘被告於警訊時精神狀況不好，當不至於思慮及「
    只要承認即可以很快出來」之事；參酌證人即查獲被告之台中市警查局第四分局
    南屯派出所巡佐李鍠森於九十一年五月八日本院審理時到庭結證稱：「（問：本
    件是否你到現場查獲？）是我查獲的沒錯。當時我們約六點多就先派一個員警過
    去觀察那些攤位在擺設盜版光碟，‧‧‧‧‧‧，我是找同事陳信安去現場，看
    到被告在現場架設鐵架，他就回來通報，我到現場時看到他在排設那些ＶＣＤ已
    經排得快好了，我去的時候就看到他一個人而已」以及「當時現場有一台小貨車
    ，裡面還有貨物，我有問他是否他開來的，他說是。而我在做筆錄時，被告有承
    認是他在賣的，我不太記得被告當時有無說一片賣多少，‧‧‧‧‧‧，我確定
    他有承認他有販賣」等語，顯然被告於遭警查獲坦承販賣盜版光碟之犯行時，並
    未處於精神狀況不佳之狀況，其此部分之辯解，顯係事後卸責之詞，難以採信。
  (二)再查被告雖復辯稱當天只是去現場負責搭設擺放扣案影音光碟片之鐵架，現場有
    其他小孩子在負責販賣云云，惟其於本院審理時自承當天傍晚五、六點左右經「
    阿忠」聯絡表示有狀況，要其等一下，約六點四十幾分才接到電話通知可以開始
    搭設鐵架，搭鐵架大約只要十分鐘即可等語，參酌證人李鍠森到庭證稱：當天去
    查時只有發現被告一個人在現場，約七時二十分許，即將在現場擺設光碟之被告
    查獲等語，從而，本件被告若僅是在現場負責搭鐵架，則在搭完鐵架後仍逗留現
    場，即屬可疑。被告雖復辯稱只是因為沒事所以才留在現場云云，然而本件被告
    經警查獲時僅有一人在現場，並實際從事擺設前揭盜版光碟之工作等情，業據證
    人李鍠森到庭證述屬實，已如前述，則被告此部分所辯僅是在現場搭設鐵架並未
    負責販賣盜版光碟云云，亦不足以採信。
  (三)按刑法上所謂常業犯，指反覆以同種類行為為目的之社會活動之職業性犯罪而言
    ，至於犯罪所得之多寡，是否恃此犯罪為唯一之謀生職業，則非所問，縱令兼有
    其他職業，仍無礙於該常業犯罪之成立（最高法院八十五年度台上字第五一○號
    判例參照），被告係以每日五百元之代價受僱於綽號「阿忠」之成年男子在夜市
    擺攤販賣前揭盜版光碟片，且扣案之盜版光碟片數量高達五百二十四片，又被告
    係因景氣不好工作不易找尋，才販賣盜版ＶＣＤ等語，業據被告於警訊時供述明
    確，其顯有恃販賣盜版ＣＤ唱片維生之意思及事實，應屬常業犯，允無疑義。
  (四)綜上所述，被告所辯皆無可採，本件事證明確，被告犯行洵堪認定。
二、核被告所為，係犯著作權法第九十四條以犯同法第九十三條第三款違反同法第八
    十七條第二款明知為侵害著作權之物，而意圖營利而交付之方法，侵害他人著作
    權為常業罪；又被告既受僱於綽號「阿忠」之人，其二人間有犯意之聯絡，行為
之分擔，為共同正犯。爰審酌被告甫滿十九歲，思慮欠週，犯罪動機係圖謀小利
    ，僅受僱販售上開盜版音樂光碟片，實際所獲利益尚非豐鉅，惟販賣數量非屬小
    量，侵害著作權財產人之利益頗鉅，且損及我國致力保護智慧財產權之國際名譽
    ，暨犯罪後未坦承犯行，猶矯飾卸責等一切情狀，量處如主文所示之刑。末查，
    被告未曾受有期徒刑以上刑之宣告，有臺灣高等法被告全國前案紀錄表一紙在卷
    可參。其因一時貪慾，短於思慮，致觸犯本案犯行，本院認被告等歷此偵、審程
    序，當能記取教訓，知所警惕而無再犯之虞，所宣告之刑，以暫不執行為適當，
    併諭知被告緩刑四年，以啟自新。
三、扣案如附表所示侵害如附表所示權利人之盜版光碟片共計四百九十六片，係屬被
    告與案外人「阿忠」共同供犯罪所用之物，爰依刑法第三十八條第一項第二款之
    規定，予以宣告沒收。
據上論斷，應依刑事訴訟法第二百九十九條第一項前段，著作權法第九十四條，刑法
第十一條前段、第二十八條、第五十五條、第七十四條第一款、第三十八條第一項第
二款，判決如主文。
中      華      民      國      九十一      年    五    月    二十九    日
                                臺灣台中地方法院刑事第七庭
                                        法  官  林學晴
右正本證明與原本無異。
如不服本判決，應於送達後十日內向本院提出上訴狀 （須附繕本） ，上訴於台灣高等
法院台中分院。
                                        書記官
中      華      民      國      九十一      年    五    月    二十九    日
附錄論罪科刑法條
著作權法第八十七條第二款
有下列情形之一者，除本法另有規定外，視為侵害著作權或製版權：
二、明知為侵害著作權或製版權之物而散布或意圖散步而陳列或持有或意圖營利而交
付者。
著作權法第九十三條第三款
有下列情形之一者，處二年以下有期徒刑，得併科新台幣十萬元以下罰金。
三、以第八十七條各款方法之一侵害他人之著作權者。
著作權法第九十四條
以犯第九十一條、第九十二條或第九十三條之罪為常業者，處一年以上七年以下有期
徒刑，得併科新臺幣四十五萬元以下罰金。
